臺灣板橋地方法院刑事判決　　　　　　　100年度訴字第405號
公　訴　人　臺灣板橋地方法院檢察署檢察官
被　　　告　陳俊全
指定辯護人　本院公設辯護人　吳天明
上列被告因違反槍砲彈藥刀械管制條例案件，經檢察官提起公訴
（100 年度偵字第943 號），本院判決如下：
    主  文
陳俊全未經許可，持有可發射子彈具有殺傷力之改造手槍，累犯
，處有期徒刑貳年，併科罰金新臺幣伍萬元，罰金如易服勞役，
以新臺幣壹仟元折算壹日。扣案具殺傷力之仿BERETTA 廠M9型半
自動手槍製造、換裝土造金屬槍管之手槍壹枝（槍枝管制編號0
000000000號）沒收。
    事  實
一、陳俊全前因贓物案件，經本院以91年度板簡字第699 號判
    處有期徒刑4 月確定；又因妨害自由及偽造文書案件，經
    本院以92年度易字第48號判處有期徒刑3 月、3 月，應執行
    有期徒刑4 月確定；復因施用毒品案件，經本院以92年度
    易字第989 號判處有期徒刑7 月確定；再因違反槍砲彈藥
    刀械管制條例案件，經本院以92年度訴字第1377號判處有期
    徒刑1 年3 月，併科罰金新臺幣（下同）4 萬元確定。上開
    所示各罪經本院以93年度聲字第1362號裁定就有期徒
    刑部分合併定應執行有期徒刑3 年確定，與前開所示之罪
    接續執行，於民國95年9 月29日假釋出監併付保護管束，96
    年3 月14日保護管束期滿未經撤銷，以執行完畢論。詎猶不
    知悔改，明知未經許可，不得持有可發射子彈具有殺傷力之
    改造槍枝，竟基於持有可發射子彈具有殺傷力之槍枝之犯意
    ，於99年9 月間某日，在臺北縣板橋市（現已改制為新北市
    板橋區）某網咖店內處，以3 萬元之代價，向真實姓名年籍
    不詳綽號「阿原」之成年男子購得具殺傷力之仿BERETTA 廠
    M9型半自動手槍製造、換裝土造金屬槍管之手槍1 枝（槍枝
    管制編號0000000000號）及不具殺傷力之非制式子彈1 顆，
    而無故持有之。嗣於99年12月18日22時39分許，在臺北縣中
    和市（現改制為新北市中和區○○○路43號前因發生車禍，
    經到場處理之臺北縣警察局（現改制為新北市政府警察局）
    中和第一分局交通分隊員警陳亮澂認其形跡可疑，其在有偵
    查犯罪職權之機關或個人發覺其持有具有殺傷力之改造槍枝
    前，主動向陳亮澂交出前開槍枝，而自首報繳，經警扣得上
    開改造手槍1枝。
二、案經臺北縣政府警察局中和第二分局移請臺灣板橋地方法院
    檢察署檢察官偵查起訴。
    理  由
壹、程序部分：
一、關於內政部警政署刑事警察局100 年1 月14日之刑鑑字第
    0990177516號鑑定書，係針對扣案槍枝鑑定所出具之鑑定意
    見，固為被告以外之人於審判外之書面陳述，屬傳聞書面。
    惟觀諸刑事訴訟法第159 條第1 項之修正理由三所示：本條
    所謂「法律有規定者」，係指本法第159 條之1 至第159 條
    之5 及第206 條等規定。而同法第206 條第1 項規定：「鑑
    定之經過及其結果，應命鑑定人以言詞或書面報告」。按司
    法警察等偵查輔助人員於案件未移送檢察官偵查前之調查犯
    罪階段，先行將查扣之槍砲、彈藥等證物，送請檢察機關概
    括選任之專責鑑定機關實施鑑定，基於檢察一體原則，該鑑
    定機關亦應視同受承辦檢察官所選任或囑託而執行鑑定業務
    ，其等出具之書面鑑定報告乃現行刑事訴訟法第206 條、第
    208 條所定之鑑定人書面報告，屬傳聞證據法則之例外，應
    具有證據能力。查內政部警政署刑事警察局係經法院及檢察
    機關概括選任有關鑑定槍砲、彈藥之鑑定機關，且行之多時
    。是本案承辦之臺北縣政府警察局中和第二分局，於偵查階
    段，將查扣之槍及子彈等證物，送內政部警政署刑事警察局
    鑑定，該局所出具之槍彈鑑驗書，為實施鑑定之人員依專業
    知識經驗陳述其判斷意見，洵屬無疑，揆諸前開說明，上揭
    槍彈鑑定書具有證據能力，殆無疑義。
二、另本件認定事實所引用之卷內其餘卷證資料（包含文書證據
    等證據），被告陳俊全及公設辯護人於準備程序均未爭執其
    證據能力，且審判程序中復未於言詞辯論終結前表示異議，
    ），本院審酌各該證據取得或作成時之一切情況，並無違法
    、不當或不宜作為證據之情事，與本案待證事實間復具有相
    當之關聯性，依刑事訴訟法第158 條之4 反面解釋及同法第
    159 條之5 第1 項規定意旨，均得作為證據。
貳、實體部分：
一、上揭犯罪事實，業據被告陳俊全迭於警詢、偵查、本院準備
    程序及審理時均坦承不諱，又被告所持有而為警查獲之上揭
    改造槍枝及子彈，經送請內政部警政署刑事警察局以檢視法
    、性能檢驗法、試射法鑑定，結果認定：送驗手槍1 枝（槍
    枝管制編號0000000000號），認係改造手槍，由仿BERETTA
    廠M9型半自動手槍製造之槍枝，換裝土造金屬槍管而成，擊
    發功能正常，可供擊發適用子彈使用，認具殺傷力；至送驗
    子彈1 顆，認係非制式子彈，由金屬彈殼組合直徑8.9 ㎜金
    屬彈頭而成，經試射，雖可擊發，惟發射動能不足，認不具
    殺傷力，此有內政部警政署刑事警察局100 年1 月14日之刑
    鑑字第0990177516號槍彈鑑定書1 件附卷可稽（見本案偵查
    卷宗第73至74頁），復有自願受搜索同意書、臺北縣政府警
    察局中和第二分局搜索扣押筆錄、扣押物品目錄表、勘察採
    證同意書、臺北縣政府警察局槍枝初步檢視報告，及扣案改
    造手槍照片4 張附卷可參（見同上卷第9 至13頁、第18至23
    頁、第26至27頁、第31頁），並有上開具有殺傷力之改造手
    槍扣案可資佐證，足認被告自白與事實相符。本件事證明確
    ，被告犯行洵堪認定，應依法論科。
三、核被告所為，係犯槍砲彈藥刀械管制條例第8 條第4 項之未
    經許可持有可發射子彈具有殺傷力之改造手槍罪。被告有如
    上開犯罪事實欄內所載之論罪科刑及執行紀錄，有臺灣高等
    法院被告前案紀錄表1 份在卷可考，其於受徒刑之執行完畢
    後5 年內故意再犯本案有期徒刑以上之罪，為累犯，應依刑
    法第47條第1 項之規定，加重其刑。又按犯本條例之罪自首
    ，並報繳其持有之全部槍砲、彈藥、刀械者，減輕或免除其
    刑，槍砲彈藥刀械管制條例第18條第1 項前段定有明文，而
    槍砲彈藥刀械管制條例第18條第1 項前段之規定，乃係刑法
    第62條但書所指之特別規定，自應優先適用，另刑法第62條
    所謂發覺，固非以有偵查犯罪權之機關或人員確知其人犯罪
    無誤為必要，而於對其發生嫌疑時，即得謂為已發覺，但此
    項對犯人之嫌疑，仍須有確切之根據得為合理之可疑者，始
    足當之，若單純主觀上之懷疑，要不得謂已發生嫌疑，最高
    法院91年度臺上字第615 號判決意旨、72年臺上字第641 號
    判例意旨可資參照。經查，證人即查獲警員陳亮澂於本院審
    理中具結證述：當天伊是到（臺北縣中和市○○○路43號前
    處理車禍事故，被告開車撞到一位老太太，當時老太太已經
    準備送醫，被告在旁邊走來走去，走的比較遠，當時被告身
    上有背一個包包，有要閃避的感覺，和伊保持一定的距離，
    伊因此覺得被告形跡可疑，伊就跟被告說想要看被告的包包
    ，被告一開始拒絕，後來有同意，伊把包包裡的東西倒出來
    ，伊一開始還以為是模擬槍，當時看到包包裡有槍伊也嚇一
    跳，伊在檢查包包的時候，並沒有想到是槍，只是懷疑裡面
    應該是犯罪或是危險的東西，如果被告當時不同意伊檢查包
    包，因為伊也無法證明被告有犯重罪，並不會強制搜索等語
    （見本院審理筆錄第4 至5 頁），則由上開證人證詞可知，
    證人即警員陳亮澂欲搜索被告隨身攜帶物品時，僅因被告形
    跡可疑，並未懷疑被告涉嫌違反槍砲彈藥刀械管制條例，即
    在被告未主動供稱其持有本案之槍枝前，警員並未發覺有此
    犯罪事實存在，被告既在有偵查犯罪權之公務員發覺犯罪事
    實之前，主動交付藏放上開槍枝之背包予員警搜索，報繳其
    所持有之槍枝，且於員警搜索扣得上開槍枝後配合員警前往
    警局而不逃避接受裁判，核與槍砲彈藥刀械管制條例第18條
    第1 項前段之規定相符，自應依該規定減輕或免除其刑。惟
    查，本案被告未經許可持有改造手槍之殺傷力、危害性均甚
    大，雖已符合自首報繳之規定，然觀諸其自首報繳過程，乃
    係因警盤查，被告心虛，始自行自首持有具有殺傷力之改造
    手槍等情，已於前述，足徵被告雖符合自首報繳之規定，然
    動機、目的究非全然單純無瑕，參以現今社會治安不良，未
    經許可持有具殺傷力之改造手槍，對社會治安顯具有相當危
    害性等情，爰僅依上開條例之規定予以減輕其刑（依刑法第
    66 條 之規定同時有免除其刑之規定者，其減輕得減至3 分
    之2） 而不得免除其刑，並依法先加後減之。爰審酌被告已
    有違反槍砲彈藥刀械管制條例前科，且於本案發生前2 月又
    因非法持有改造槍枝及子彈為警查獲，有臺灣板橋地方法院
    檢察署99年度偵字第28547 號起訴書1 份在卷可稽，詎仍不
    知悔改，未經許可而持有上揭具有殺傷力之改造手槍，對於
    社會安全已構成相當危害，惟兼衡其未持之另為其他犯罪，
    及其品行、智識程度及犯罪後尚能坦承犯行深表悔悟等一切
    情狀，量處如主文所示之刑，並就併科罰金部分，諭知易服
    勞役之折算標準。至扣案具殺傷力之仿BERETTA 廠M9型半自
    動手槍製造、換裝土造金屬槍管之手槍1 枝（槍枝管制編號
    0000000000號），為違禁物，不問屬於犯人與否，應依刑法
    第38條第1 項第1 款規定宣告沒收。
據上論斷，應依刑事訴訟法第299 條第1 項前段，槍砲彈藥刀械
管制條例第8 條第4 項、第18條第1 項前段，刑法第11條前段、
第47條第1 項、第42條第3 項前段、第38條第1 項第1 款，判決
如主文。
本案經檢察官李美金到庭執行職務。
中    華    民    國    100   年    5     月    10    日
                    刑事第十五庭審判長法  官  王綽光
                                      法  官  洪珮婷
                                      法  官  黃司熒
以上正本證明與原本無異。
如不服本判決，應於送達後10日內，向本院提出上訴狀。
                                      書記官  屠衛民
中    華    民    國    100    年    5    月    12    日
附錄本案論罪科刑法條全文：
槍砲彈藥刀械管制條例第8條
未經許可，製造、販賣或運輸鋼筆槍、瓦斯槍、麻醉槍、獵槍、
空氣槍或第 4 條第 1 項第 1 款所定其他可發射金屬或子彈具有
殺傷力之各式槍砲者，處無期徒刑或 5 年以上有期徒刑，併科新
臺幣 1 千萬元以下罰金。
未經許可，轉讓、出租或出借前項所列槍枝者，處 5 年以上有期
徒刑，併科新臺幣 1 千萬元以下罰金。
意圖供自己或他人犯罪之用，而犯前二項之罪者，處無期徒刑或
7 年以上有期徒刑，併科新臺幣 1 千萬元以下罰金。
未經許可，持有、寄藏或意圖販賣而陳列第 1 項所列槍枝者，處
3 年以上10 年以下有期徒刑，併科新臺幣 700 萬元以下罰金。
第 1 項至第 3 項之未遂犯罰之。